【裁判字號】    95,交聲,1518
【裁判日期】    951229
【裁判案由】    交管條例聲異
【裁判全文】
臺灣板橋地方法院交通事件裁定        95年度交聲字第1518號
原處分機關  交通部公路總局臺北區監理所板橋監理站
異  議  人
即受處分人  甲○○
上列異議人因違反道路交通管理處罰條例案件，對於交通部公路
總局臺北區監理所板橋監理站於中華民國95年8 月9 日以板監裁
字裁41-AEU510572號所為之處分，聲明異議，本院裁定如下：
    主  文
原處分撤銷。
甲○○汽車駕駛人轉彎時，不依標誌指示，處罰鍰新臺幣陸佰元
，並記違規點數壹點。
    理  由
一、原處分意旨略以：異議人即受處分人甲○○於民國九十五年
    六月一日晚間九時四十九分許，騎乘車牌號碼Ｊ６Ａ—３１
    ５號重型機車，行經臺北市○○區○○路四段、劍潭路口時
    ，因騎乘機車未依標誌指示以兩段方式進行左轉彎之違規，
    經臺北市政府警察局士林分局警員以北市警交大字第ＡＥＵ
    五一０五七二號違反道路交通管理事件通知單逕行舉發，爰
    依道路交通管理處罰條例第四十八條第一項第二款之規定，
    裁處罰鍰新臺幣（下同）六百元。
二、本件異議人則以：伊不記得有無經過舉發地點，而且警方又
    未提供違規照片，警方有可能看錯車牌，本件舉發實難讓伊
    信服，為此聲明異議云云。
三、按機器腳踏車行駛至交岔路口，其轉彎應依標誌或標線之規
    定行駛，道路交通安全規則第九十九條第二項定有明文。次
    按道路交通管理處罰條例第三條第八款及道路交通安全規則
    第二條第一項第一款，均明文規定該等有關道路交通管理法
    規所稱汽車均包括機器腳踏車。又汽車駕駛人轉彎時，不依
    標誌、標線、號誌指示者，處六百元以上一千八百元以下罰
    鍰，並記違規點數一點，道路交通管理處罰條例第四十八條
    第一項第二款、第六十三條第一項第一款復有明定（道路交
    通管理處罰條例第四十八條之規定，雖於異議人行為後之九
    十五年七月一日修正施行，惟僅將「處（銀元）二百元以上
    六百元以下罰鍰」之用語，修正為「處新臺幣六百元以上一
    千八百元以下罰鍰」，以期法例一致，至於違規行為之構成
    要件、實質上之罰鍰數額及並記違規點數等項，則均未變動
    ，即非屬法律之變更，尚不生新舊法比較問題，而應適用裁
    處時即現行規定論處，併予敘明）。
四、經查，車號Ｊ６Ａ－３１５號重型機車登記為異議人所有乙
    節，有車號查詢重型機車車籍資料一份附卷可稽。而上開車
    輛於前揭時、地，確有駕駛人未依標示指示進行兩段式左轉
    彎之違規行為，復據證人即舉發本案之臺北市政府警察局士
    林分局後港派出所警員江仁佐於本院九十五年十月五日訊問
    時，到庭具結證稱：「（你們在值勤時，如何確定違規的車
    號？）我們當天有先做攔停的動作，未停車後，就當場把車
    型、車號記下來，回來查詢資料符合才會舉發。本案舉發的
    車號是我自己抄下來的，舉發地點路段的路燈還滿亮的。」
    、「（當時異議人的車速？）他違規左轉，車速不是很快，
    看到警察要攔停，就駛入內側車道，加速逃逸。」、「（為
    何會把這案件填寫在你工作紀錄簿上？）我們在值勤的時段
    ，如果有特別處理的案件或情形，就會把它寫在工作紀錄簿
    上... 。」等語明確，並提出與其所述相符之工作紀錄簿影
    本一件附卷供參。證人江仁佐係當時依法執行職務之員警，
    其既親眼目睹異議人之違規行為，自得為交通案件之證人；
    且證人江仁佐上開證詞業經具結程序之擔保，其與異議人並
    無怨隙仇恨，衡情當無胡亂指摘反自陷偽證罪責之理，故證
    人江仁佐上開證詞，自堪予採信。異議人既先未依標誌進行
    兩段式左轉彎，復於警員攔停欲當場舉發時不服指揮稽查而
    逃逸，依道路交通管理處罰條例第七條之二第一項第四款規
    定，本即得對汽車所有人逕行舉發處罰，不以警員拍照存證
    為必要，異議人辯稱：警方未提供採證照片，難令人信服云
    云，洵屬卸責之詞，無足採信。
五、從而，異議人所有之機車於前揭時、地，確有駕駛人未依標
    誌指示進行兩段式左轉彎之違規行為，堪予認定。原處分機
    關據此裁處異議人罰鍰六百元，固非無見。然查本案既屬道
    路交通管理處罰條例第四十八條第一項第二款所定之違規情
    形，依同條例第六十三條第一項第一款規定，即應併記違規
    點數一點，原處分疏未注意，漏記違規點數，於法顯有違誤
    。故本件聲明異議雖無理由，惟原處分既有上開適用法規之
    違誤，自應由本院予以撤銷，並依道路交通管理處罰條例第
    四十八條第一項第二款、第六十三條第一項第一款之規定，
    自為裁罰如主文第二項所示，以期適法。
據上論斷，應依道路交通案件處理辦法第二十條前段，裁定如主
文。
中    華    民    國    95    年    12    月    29    日
                  交通法庭  法  官  劉元斐
上列正本證明與原本無異。
如不服本裁定，應於裁定送達後五日內向本院提出抗告狀。
                            書記官  郭玉芬
中    華    民    國    95    年    12    月    29    日


司法院資訊處製作；財團法人民間司法改革基金會備份。
